【裁判字號】    97,消債抗,526
【裁判日期】    980219
【裁判案由】    聲請更生程序
【裁判全文】
臺灣高雄地方法院民事裁定           97年度消債抗字第526號
抗  告  人
即  債務人  甲○○
代  理  人  凌進源律師
上列抗告人因消費者債務清理條例聲請更生事件，對於中華民國
97年11月27日本院97年度消債更字第2279號裁定提起抗告，本院
裁定如下：
 主  文
抗告駁回。
抗告程序費用新臺幣壹仟元由抗告人負擔。
    理  由
一、抗告意旨略以：原審以抗告人雖主張依中華民國銀行公會會
    員辦理消費者金融案件無擔保債務協商機制與金融機構成立
    協商，惟聲請人並未與債權人清冊中所列之有擔保之債權人
    即聯邦商業銀行協商，亦未於消費者債務清理條例施行後以
    書面向最大債權銀行請求與全體金融機構債權人共同協商，
    因認抗告人聲請程序與消費者債務清理條例第151 條第1 項
    所定要件不符而將抗告人聲請予以駁回。惟抗告人有不能清
    償債務情事，曾於民國95年11月22日請求共同協商債務清償
    方案，因當時有擔保之債務並未列入協商範圍，且抗告人當
    時曾向有擔保之債權銀行聯邦商業銀行（下稱聯邦銀行）請
    求協商，但聯邦銀行並不接受協商請求，抗告人只得對無擔
    保最大債權銀行安泰商業銀行（下稱安泰銀行）請求共同協
    商債務清償方案，經該行同意，並協商成立，每月應繳新臺
    幣（下同）6,890 元，抗告人從95年12月起至96年6 月止，
    每月均依協商內容金額繳納，惟其後收入不穩定，時常失業
    ，致使履協商顯有重大困難而至毀諾，係客觀上確有不可歸
    責於債務人之事由。是懇請鈞院廢棄（誤載為撤銷）原裁定
    ，發回更為審理等語。
二、按債務人對於金融機構因消費借貸、自用住宅借款、信用卡
    或現金卡契約而負債務，在聲請更生或清算前，應提出債權
    人清冊，以書面向最大債權金融機構請求協商債務清償方案
    並表明共同協商之意旨，消費者債務清理條例第151 條第1
    項定有明文。此處所謂「金融機構」係指「債務人之金融機
    構債權人全體」，即包括有擔保及無擔保之金融機構債權人
    而言。又聲請更生或清算不合程式或不備其他要件者，法院
    應以裁定駁回之，但其情形可以補正者，法院應定期間先命
    補正，同條例第8 條亦有明文。
三、經查，本件抗告人於95年間，曾與最大債權銀行安泰銀行就
    無擔保債務達成協商，抗告人並簽立協議書及無擔保債務還
    款計畫1 份乙情，業據抗告人提出債權人清冊、協議書、無
    擔保債務還款計畫各1 份為證，固堪信為真實。又抗告人於
    前開協商時，因當時中華民國銀行公會會員辦理消費金融案
    件無擔保債務協商機制並不包含有擔保債務之協商，故當時
    積欠聯邦銀行之有擔保債務並未一同協商，亦據抗告人所不
    否認（見本院卷第2 頁），並有債權人清冊、財團法人金融
    聯合徵信中心當事人綜合信用報告各1 份在卷可憑，足見抗
    告人確未與全體金融機構債權人完成協商，核與前揭債務人
    得聲請更生之要件不符。基此，原審乃於經本院於97年9 月
    18日裁定命聲請人於裁定送達後14日內補正申請協商證明文
    件，抗告人於97年9 月23日收受上開裁定，然抗告人並未依
    裁定內容補正，有送達證書在卷可稽。經原審依職權向最大
    債權金融機構聯邦銀行函詢結果，聯邦銀行函覆抗告人未曾
    依消費者債務清理條例向其聲請辦理前置協商，有卷附97年
    10月27日民事陳報狀足憑。復經原審於97年11月4 日以雄院
    高民愛一97審消債更2279字第51030 號發函命抗告人於文到
    7 日內補正，抗告人於97年11月7 日收受該函文，惟迄今仍
    未補正，有送達證書在卷可稽。是本件抗告人聲請更生，顯
    未遵循本條例第151 條第1 項規定對於金融機構因消費借貸
    、自用住宅借款、信用卡或現金卡契約所負債務與全體債權
    金融機構先行債務協商之機制至明。抗告人雖以伊於消費者
    債務清理條例施行前即曾請求與聯邦銀行協商，惟該行不接
    受協商請求，而其具有不可歸責於己之事由致履行困難，自
    得逕向本院聲請更生置辯。然縱使抗告人於前開條例施行前
    ，確曾向聯邦銀行申請協商債務，惟當時無擔保債務協商機
    制既不包含有擔保債務之協商，則聯邦銀行當時並未與抗告
    人之協商，亦屬事理之當然，抗告人自不得執此作為伊無須
    再依前開條例第151 條第1 項所定協商前置程序向最大債權
    銀行聯邦銀行申請協商，而得逕行以具有不可歸責於己之事
    由致履行困難事由聲請更生，抗告人之主張，核無足採。從
    而，抗告人既未依上開條例辦理前置協商，難認符合前開條
    例第151 條第1 項所定協商前置程序，其逕向本院聲請更生
    ，自非合法。原裁定依消費者債務清理條例第8 條規定，以
    抗告人聲請更生不備要件，且無從補正為由，駁回抗告人之
    聲請，並無違誤。抗告意旨指摘原裁定不當，求予廢棄，為
    無理由，應予駁回。
四、據上論結，本件抗告為無理由，依消費者債務清理條例第11
    條第2 項、第15條，民事訴訟法第495 條之1 第1 項、第44
    9 條第1 項、第95條、第78條，裁定如主文。
中    華    民    國    98    年    2     月    19    日
                  民事第四庭  審判長法  官  林玉心
                                    法  官  陳樹村
                                    法  官  楊淑珍
以上正本證明與原本無異。
本裁定不得再抗告。
中    華    民    國    98    年    2     月    19    日
                                    書記官  吳良美


司法院資訊處製作；財團法人民間司法改革基金會備份。
